【裁判字號】    98,家聲,170
【裁判日期】    980527
【裁判案由】    變更子女姓氏
【裁判全文】
臺灣高雄地方法院民事裁定             98年度家聲字第170號
聲  請  人  甲○○○
上聲請人聲請變更子女姓氏事件，本院裁定如下：
    主  文
聲請駁回。
程序費用新臺幣壹仟元由聲請人負擔。
    理  由
一、聲請意旨略以：聲請人前與訴外人洪文白結婚，婚後育有一
    子乙○○；乙○○育有一子洪信任、一女洪嘉鍬。茲因訴外
    人洪文白業於民國88年7 月8 日死亡，爰依民法第1059條第
    5 項之規定，聲請本院宣告變更乙○○、洪信任、洪嘉鍬之
    姓氏為阮姓。
二、按有下列各款情形之一，且有事實足認子女之姓氏對其有不
    利之影響時，父母之一方或子女得請求法院宣告變更子女之
    姓氏為父姓或母姓：1 父母離婚者。2 父母之一方或雙方死
    亡者。3 父母之一方或雙方生死不明滿3 年者。4 父母之一
    方曾有或現有未盡扶養義務滿2 年者。民法第1059條第5 項
    定有明文。準此，得依上開規定，請求法院宣告變更子女姓
    氏為父姓或母姓者，自以父母之一方或子女為限，並不及於
    祖父母之一方。
三、經查，聲請人主張其前與訴外人洪文白結婚，婚後育有一子
    乙○○；訴外人洪文白業於88年7 月8 日死亡之事實，業據
    其提出戶籍謄本2 份為證，固堪信為真正。然查，聲請人並
    未舉證明有事實足認乙○○之姓氏對乙○○有不利之影響，
    本院復查無證據可資認定有事實足認乙○○之姓氏對乙○○
    確有不利之影響，自難遽認有事實足認乙○○之姓氏對乙○
    ○有不利之影響。至證人乙○○於本院訊問時雖證稱：姓阮
    ，因筆劃之緣故，對其工作較為順利等語，惟查，姓氏之筆
    劃，與工作順利與否，並無關連，證人乙○○上開證言，顯
    屬無稽，不足採信。從而，本件乙○○之父即洪文白雖已死
    亡，惟既無事實足認乙○○之姓氏對於乙○○有不利之影響
    ，核與民法第1059條第5 項規定之情形，即屬有間。聲請人
    聲請本院依民法第1059條第5 項規定，宣告變更乙○○姓氏
    為母姓，於法尚有未合，不應准許。
四、再查，聲請人乃洪信任、洪嘉鍬之祖母，而非洪信任、洪嘉
    鍬之父、母，縱令洪信任、洪嘉鍬確有民法第1059條第5 項
    所定之情形，揆之前揭說明，聲請人仍不得依民法第1059條
    第5 項請求法院宣告變更其孫子洪信任、孫女洪嘉鍬之姓氏
    ，聲請人此部分之聲請，於法亦有不合，不應准許。
五、依非訟事件法第21條第1 項前段、第24條第1 項，裁定如主
    文。
中    華    民    國    98    年    5     月    27    日
                  家事法庭  法  官  伍逸康
如對本裁定抗告，須於裁定送達後10日之不變期間內，向本院提
出抗告狀，並繳納抗告費新臺幣1,000 元。
正本係照原本作成。
中    華    民    國    98    年    5     月    27    日
                            書記官  曾小玲


司法院資訊處製作；財團法人民間司法改革基金會備份。
